【裁判字號】    89,自,860
【裁判日期】    891222
【裁判案由】    背信
【裁判全文】
臺灣臺中地方法院刑事判決                          八十九年度自字第八六號
    自  訴  人  丙○○
    自訴代理人  甲○○
    被      告  乙○○
右列被告因背信案件，經自訴人提起自訴，本院判決如左：
    主    文
乙○○無罪。
    理    由
一、自訴意旨略以：被告乙○○於民國八十二年十月四日，透過案外人張惠瑛向自訴
    人邀及以新台幣（下同）一百五十二萬八千二百七十八元之價額，購買被告經營
    之「華迪亞建設股份有限公司（下稱華迪亞公司）所建造位於中華民國大陸地區
    博羅線石灣鎮「福祥名廈花園城」之房屋兩戶後，被告即代表華迪亞公司與自訴
    人訂立不動產買賣契約書，並承諾房屋蓋好兩年若未增值，而自訴人欲退戶時，
    被告願無條件以自訴人所支付之購屋金額及依銀行一年定期存款利率計算之利息
    買回該二戶房屋，嗣訂約屆滿二年，自訴人因故向被告提出履約之退戶要求，並
    於八十五年一月二十五日繳清價款後，被告雖已將房屋二戶過戶予自訴人，然對
    於自訴人所提上開要求，則仍均置之不理。因認被告涉有刑法第三百四十二條之
    背信罪嫌云云。
二、本件自訴人認被告乙○○涉有刑法第三百四十二條之背信罪嫌，無非係以上開事
    實，已據被告乙○○供承其確實有與自訴人訂立上開不動產買賣契約書，並以存
    證信函表示確有上開賣回條款等語，且有不動產買賣契約書、付款明細表及存證
    信函等附卷足參，為其主要論據。
三、按犯罪事實應依證據認定之，無證據不得推定其犯罪事實；又被告否認犯罪事實
    所持之辯解，縱屬不能成立，仍非有積極證據足以證明其犯罪行為，不能遽為有
    罪之認定，刑事訴訟法第一百五十四條、最高法院三十年上字一八三一號判例參
    照。復按刑事訴訟法上所謂認定犯罪事實之證據，係指足以認定被告確有犯罪行
    為之積極證據而言，該項證據自須適合於被告犯罪事實之認定，始得採為斷罪資
    料；且犯罪事實之認定，應憑真實之證據，倘證據是否真實尚欠明顯，自難以擬
    制推測之方法，為其判斷之基礎；另證據之證明力，固屬於法院判斷之自由，惟
    證據本身如有瑕疵，則在瑕疵未能究明以前，遽採為有罪之根據，即難謂適法，
    最高法院二十九年上字第三一○五號、五十三年台上字第六五六號及三十二年上
    字第九七一號分別著有判例可資參照。
四、訊據被告乙○○固坦承其確曾以華迪亞公司代表人之名義與自訴人訂立上開不動
    產契約書出售上開二戶房屋，並與自訴人約定該買回條款等語不諱，惟仍堅詞否
    認其有何背信之犯行，辯稱：訂立上開買賣契約是雙方合意，其業已將該房屋過
    戶予自訴人，其既未受自訴人委任處理事務，復無為自己或第三人不法利益之意
    圖，應並無背信之犯行等語。經查，被告辯稱其與自訴人係合意訂立該不動產買
    賣契約以出售上開二戶房屋，事後亦已將該二戶房屋過戶予自訴人等情，為自訴
    人之代理人甲○○所是認，復有不動產賣賣契約書、存證信函及付款明細表在卷
    足參，是被告與自訴人間應為出賣人與買受人之買賣契約關係，而非受託為他人
    處理事務之委任關係，應堪認定。次查，雖被告自承其與自訴人所定之買回條款
    等語，核與自訴人之代理人甲○○所述相符，並有不動產買賣契約書及存證信函
    附卷足參，應確係屬實，然按刑法第三百四十二條之背信罪，須以為他人處理事
    務為前提，所謂為他人云者，係指受他人委任，為其處理事務而言（參照四十九
    年度台上字第一五三０號判例），而本件被告乙○○既無受自訴人之委託，為自
    訴人處理事務，已如前述，則被告事後縱確有違反不動產買賣契約中買回條款之
    情事，亦應核與背信罪之構成要件不符，而無成立刑法上背信罪嫌之餘地。此外
    參諸卷內現存證據，復查無其他積極證據足資證明被告乙○○有自訴人所指上開
    犯行，核屬不能證明被告犯罪，自應諭知被告乙○○無罪之判決。
據上論斷，應依刑事訴訟法第三百四十三條、第三百零一條第一項前段，判決如主文
。
中      華      民      國      八十九    年    十二    月    二十二    日
                                      台灣台中地方法院刑事第六庭
                                          法  官  許  惠  瑜
右正本證明與原本無異。
如不服本判決，應於判決送達後十日內向本院提出上訴狀，上訴於臺灣高等法院臺中
分院( 須附繕本 )。
                                          書記官
中      華      民      國      八十九    年    十二    月    二十六    日


司法院資訊處製作；財團法人民間司法改革基金會備份。
